臺灣屏東地方法院民事判決　　　　　　　110年度訴字第591號
原　　　告　台新國際商業銀行股份有限公司

法定代理人　尚瑞強　
訴訟代理人　謝守賢律師
被　　　告　李秀美　

　　　　　　陳靜雯　
上列當事人間請求塗銷所有權移轉登記等事件，本院於民國110
年11月22日言詞辯論終結，判決如下：
    主      文
被告間就坐落屏東縣○○市○○段0000○0000○0000地號土地及
同段923 建號建物所有權應有部分各1/2 ，於民國109 年9 月28
日所為之贈與行為及所有權移轉行為，均應予撤銷。
被告陳靜雯應將前項不動產應有部分於民國110 年6 月9 日所為
所有權移轉登記，予以塗銷。
訴訟費用由被告負擔。
    事實及理由
一、原告主張：被告李秀美積欠伊銀行新台幣（下同）33萬4,31
    0 元本金及其利息，迄今仍未清償。詎被告李秀美竟於民國
    109 年9 月28日將其名下坐落屏東縣○○市○○段0000○00
    00○0000地號土地及同段923 建號建物所有權應有部分各2
    分之1 （下稱系爭不動產應有部分），贈與並移轉所有權予
    被告陳靜雯，於110 年6 月9 日辦畢登記，而害及伊銀行之
    債權，依民法第244 條第1 項規定，伊銀行得請求撤銷被告
    間就系爭不動產應有部分所為之贈與及所有權移轉行為，並
    依同條第4 項規定，請求被告陳靜雯塗銷系爭不動產應有部
    分之所有權移轉登記等情，並聲明：㈠被告間就系爭不動產
    應有部分，於109 年9 月28日所為之贈與行為及所有權移轉
    行為，均應予撤銷。㈡被告陳靜雯應將系爭不動產應有部分
    於110 年6 月9 日所為所有權移轉登記，予以塗銷。
二、被告則以：被告陳靜雯出生4 個多月，其母即被告李秀美離
    家未回，而由被告陳靜雯之外祖母李金蘭撫養長大，李金蘭
    生前曾表示要將其名下系爭不動產應有部分贈與被告陳靜雯
    ，惟未及辦妥所有權移轉登記，即已死亡，被告陳靜雯不知
    被告李秀美負有債務，遂依地政事務所人員之建議，先辦理
    繼承登記於被告李秀美名下，再由被告李秀美以贈與為由，
    將之移轉予被告陳靜雯，原告請求撤銷被告間之贈與及所有
    權移轉行為，並請求被告陳靜雯塗銷所有權移轉登記，於法
    應屬無據等語，資為抗辯，並聲明：原告之訴駁回。
三、查被告李秀美積欠原告33萬4,310 元本金及其利息，經強制
    執行仍未獲償。又系爭不動產應有部分原為被告李秀美之母
    李金蘭所有，李金蘭於109 年7 月20日死亡，由被告李秀美
    繼承取得，復由被告李秀美於109 年9 月28日以贈與為原因
    ，將系爭不動產應有部分移轉予被告陳靜雯，並於110 年6
    月9 日辦畢登記等情，為兩造所不爭執，並有臺灣彰化地方
    法院106 年度司執字第21655 號債權憑證、土地電傳資訊、
    異動索引電傳資訊及土地登記申請資料等件在卷可稽（見本
    院卷第15-35 、55-89 頁），堪信為實在。
四、按債務人所為之無償行為，有害及債權者，債權人得聲請法
    院撤銷之。前條撤銷權，自債權人知有撤銷原因時起，1 年
    間不行使，或自行為時起經過10年而消滅。民法第244 條第
    1 項及第245 條分別定有明文。又此處所稱之無償或有償行
    為，係以債務人與第三人間之行為有無互為對價關係之給付
    為其區別標準（最高法院101 年度台上字第498 號判決意旨
    參照）。經查：
  ㈠本件被告李秀美於109 年9 月28日以贈與為原因，將系爭不
    動產應有部分移轉予被告陳靜雯，並於110 年6 月9 日辦畢
    登記，有如前述，則原告於110 年7 月7 日提起本件訴訟，
    行使民法第244 條第1 項所定之撤銷訴權，顯未逾越1 年之
    除斥期間。
  ㈡原告主張被告間所為無償行為害及其債權，雖為被告所否認
    ，並辯稱：系爭不動產應有部分原為被告李秀美之母即被告
    陳靜雯之外祖母李金蘭所有，李金蘭原欲將之贈與被告陳靜
    雯，惟未及辦妥即離世，被告李秀美係依李金蘭生前意志，
    將系爭不動產應有部分贈與並移轉予被告陳靜雯，並非詐害
    債權之行為云云。惟查，被告李秀美既因繼承而取得系爭不
    動產應有部分，則被告李秀美所謂依李金蘭生前意志，而贈
    與並移轉所有權予被告陳靜雯，僅為被告李秀美行為之動機
    而已，不影響系爭不動產應有部分係由被告李秀美贈與並移
    轉予被告陳靜雯之事實。又被告均自承系爭不動產應有部分
    之移轉並無對價關係存在，則被告間就系爭不動產應有部分
    之贈與及移轉所有權行為，即屬無償行為。其次，原告對被
    告李秀美為強制執行後，仍未獲清償，已據前述，堪認被告
    間所為無償行為，已害及原告之債權。從而，原告依民法第
    244 條第1 項及第4 項規定，請求撤銷被告間就系爭不動產
    應有部分於於109 年9 月28日所為贈與及移轉所有權行為，
    並請求被告陳靜雯將系爭不動產應有部分於110 年6 月9 日
    所為所有權移轉登記，予以塗銷，於法即均屬有據。
五、綜上所述，本件原告依民法第244 條第1 項及第4 項規定，
    請求撤銷被告間就系爭不動產應有部分於109 年9 月28日所
    為之贈與及所有權移轉行為，並請求被告陳靜雯將系爭不動
    產應有部分於110 年6 月9 日所為之所有權移轉登記予以塗
    銷，為有理由，應予准許。
六、據上論結，本件原告之訴為有理由，依民事訴訟法第78條、
    第85條第1 項前段，判決如主文。
中    華    民    國   110    年    12    月     6    日
                  民事第二庭    法  官  林昶燁
正本係照原本作成。
如對判決上訴，須於判決送達後20日內向本院提出上訴狀，其未
表明上訴理由者，應於提出上訴後20日內向本院補提理由書狀（
均須按他造當事人之人數附繕本）。如委任律師提起上訴者，應
一併繳納上訴審裁判費。
中    華    民    國   110    年    12    月     6    日
                                書記官  鄭美雀